臺中高等行政法院判決
                                   110年度簡上再字第16號
再審原告  　家福股份有限公司

代　表　人　王俊超
訴訟代理人　陳信翰　律師
再審被告  　苗栗縣政府
代　表　人　徐耀昌
訴訟代理人　蘇亦洵　律師
上列當事人間勞動基準法事件，再審原告對於中華民國107年6月
29日本院106年度簡上字第37號判決，提起再審之訴，本院判決
如下：
　　主  文
一、本院106年度簡上字第37號判決及臺灣苗栗地方法院106年度
    簡字第6號行政訴訟判決均廢棄。
二、訴願決定及原處分均撤銷。
三、再審前第一審、上訴審及再審程序之訴訟費用均由再審被告
    負擔。
    理  由
一、按「再審之訴專屬為判決之原行政法院管轄。」「對於審級
    不同之行政法院就同一事件所為之判決提起再審之訴者，專
    屬上級行政法院合併管轄之。」行政訴訟法第275條第1項、
    第2項定有明文。本件再審原告就本院106年度簡上字第37號
    判決（下稱原確定判決）、臺灣苗栗地方法院106年度簡字
    第6號行政訴訟判決（下稱原判決）提起再審，主張有行政
    訴訟法第273條第2項之再審事由，依據前揭規定，本件應專
    屬本院管轄。
二、爭訟概要：再審原告係從事綜合商品零售業，為適用勞動基
    準法之行業。經再審被告於民國105年4月22日派員實施勞動
    條件檢查，檢查結果發現：再審原告未經工會或勞資會議同
    意，使女性勞工谷靜旻在104年11月22日出勤工作至23時46
    分，違反勞動基準法第49條第1項規定，乃於105年7月9日以
    府勞資字第1050141179號裁處書，依行為時勞動基準法第79
    條第1項第1款裁處罰鍰新臺幣（下同）2萬元（下稱原處分
    ）。再審原告不服，提起訴願，遭決定駁回，提起行政訴訟
    ，經原判決駁回，再審原告不服，提出上訴，經原確定判決
    上訴駁回而告確定，嗣再審原告聲請司法院大法官解釋，經
    司法院作成釋字第807號解釋在案，再審原告乃據以提起本
    件再審之訴。
三、再審原告主張：
  ㈠再審原告為釋字第807號解釋所示之聲請人，且原確定判決
    所適用法律即勞動基準法第49條第1項規定，已為司法院大
    法官依再審原告之聲請解釋全部條項均牴觸憲法，第807號
    解釋文略以：「勞動基準法第49條第1項規定：『雇主不得
    使女工於午後10時至翌晨6時之時間內工作。但雇主經工會
    同意，如事業單位無工會者，經勞資會議同意後，且符合下
    列各款規定者，不在此限：一、提供必要之安全衛生設施。
    二、無大眾運輸工具可資運用時，提供交通工具或安排女工
    宿舍。』違反憲法第7條保障性別平等之意旨，應自本解釋
    公布之日起失其效力。」解釋理由中並敘明：「系爭規定以
    工會或勞資會議同意作為解除雇主不得使女性勞工於夜間工
    作之管制之程序要件，此一手段與系爭規定目的之達成間，
    亦難謂存有實質關聯。」再審原告依行政訴訟法第273條第2
    項規定、第273條第1項第1款規定及釋字第177號解釋、第18
    5號解釋，提起再審之訴。
  ㈡爰聲明求為判決：1.原確定判決及原判決均廢棄。2.訴願決
    定及原處分均撤銷。3.再審前歷審及再審訴訟費用，均由再
    審被告負擔。
四、再審被告則以：再審被告不爭執再審原告以前揭規定及釋字
    提起本件再審之訴，惟再審原告提起再審之訴是否已逾再審
    之訴之不變期間，尚請審酌；又釋字第807號解釋僅係對再
    審原告提起再審之訴，在程序上合法之論述，而非認定再審
    之訴實體上有理由，且所稱「解釋公布之日起失其效力」並
    非指該違憲法律自始無效，而係指該違憲法律自解釋公布之
    日起始發生失效之法律效果，而未賦予一般溯及效力，對解
    釋公布之日前所發生且確定之法律關係仍表尊重，無推翻解
    釋前已發生並確定之法律關係。本件原處分作成時，係依勞
    動基準法第49條第1項、第79條第1項第1款規定，符合行政
    罰法第4條規定，無任何違法之處，且同法第79條第1項第1
    款更未遭宣告違憲，因此原處分作成時所據之上開規定為合
    法有效之法律，原處分自屬合法。並聲明：再審之訴駁回。
五、本院判斷如下：
  ㈠按「簡易訴訟程序之抗告、再審及重新審理，分別準用第4
    編至第6編規定。」「確定終局判決所適用之法律或命令，
    經司法院大法官依當事人之聲請解釋為牴觸憲法者，其聲請
    人亦得提起再審之訴。」「（第1項）再審之訴應於30日之
    不變期間內提起。……（第3項）依第273條第2項提起再審
    之訴者，第1項期間自解釋公布當日起算。」行政訴訟法第2
    36條之2第4項、第273條第2項、第276條第1項、第3項定有
    明文。又「……本院依人民聲請所為之解釋，對聲請人據以
    聲請之案件，亦有效力。」「確定終局判決所適用之法律或
    命令，或其適用法律、命令所表示之見解，經本院依人民聲
    請解釋認為與憲法意旨不符，其受不利確定終局裁判者，得
    依該解釋為再審或非常上訴之理由，已非法律見解歧異問題
    。」經司法院釋字第177號及第185號解釋在案。
  ㈡本件再審原告及本件再審訴訟標的之原確定判決，係為司法
    院釋字第807號解釋之聲請人及聲請解釋之原因案件（本院
    卷第66頁），該解釋於110年8月20日公布，再審原告於110
    年9月11日依行政訴訟法第273條第2項之規定，提起再審之
    訴，合於前揭規定，應由本院依上訴審程序，重為審理。次
    按司法院釋字第807號解釋文揭示：「勞動基準法第49條第1
    項規定：『雇主不得使女工於午後10時至翌晨6時之時間內
    工作。但雇主經工會同意，如事業單位無工會者，經勞資會
    議同意後，且符合下列各款規定者，不在此限：一、提供必
    要之安全衛生設施。二、無大眾運輸工具可資運用時，提供
    交通工具或安排女工宿舍。』違反憲法第7條保障性別平等
    之意旨，應自本解釋公布之日起失其效力。」本件原處分據
    以裁罰之法律基礎既因違憲而經宣告立即失效，原處分即非
    適法，適用法規即有違誤，從而本件再審原告提起本件再審
    之訴為有理由，原判決及原確定判決，均應廢棄，並將訴願
    決定及原處分均撤銷。原判決及原確定判決既經廢棄，其依
    附之訴訟費用負擔併應廢棄改判，爰判決如主文所示。
六、結論：本件再審之訴為有理由。
中　　華　　民　　國　　110　年　　11　　月　　23　　 日
                 臺中高等行政法院第二庭
                            審判長法官　劉  錫　賢
                                法  官　莊  金  昌
                                法  官  楊  蕙  芬
以上正本證明與原本無異。
本判決不得上訴。
中　　華　　民　　國　　110　年　　11　　月　　23　　 日
              　                書記官　林  昱  妏